---
author: "Ana Luiza Almeida, Bruno Gondim Toledo, César A. Galvão, Hermes Winarski"
title: "Estudo de caso: estrutura populacional e projeções para o estado do Acre"
subtitle: "Demografia - Profa. Ana Maria Nogales"
date: "Brasília, Outubeo/2021"
output:
  html_document:
    df_print: paged
    highlight: textmate
    includes:
      in_header: "./imagens/banner.html"
    number_sections: no
    theme: flatly
    toc: no
    toc_float:
      collapsed: yes
      smooth_scroll: yes
---

<!-- font-family: "Times New Roman", Times, serif; -->

<style type="text/css">
h1.title {
  font-size: 37px;
  text-align: center;
}

h3.subtitle {
  text-align: center;
}

h4.author { /* Header 4 - and the author and data headers use this too  */
  font-size: 18px;
  text-align: center;
}
h4.date { /* Header 4 - and the author and data headers use this too  */
  font-size: 18px;
  color: DarkBlue;
  text-align: center;
}
</style>

```{r setup, include=FALSE}
knitr::opts_chunk$set(echo = FALSE)
knitr::opts_chunk$set(message = FALSE)
knitr::opts_chunk$set(warning = FALSE)
#knitr::opts_chunk$set(fig.align = 'center')
#knitr::opts_chunk$set(fig.width=7*0.8, fig.height=5*0.8)
pacman::p_load(dplyr,knitr,kableExtra,DT,plotly)

source('aux-source.R', encoding = 'UTF-8')

```





<br>

# {#inic .tabset}

## Estrutura Populacional e avaliação da informação sobre idade

### Pirâmides etárias por grupos de idade

<br>
TEXTO


```{r, fig.align='center'}

```
<br>


### Indicadores de estrutura por idade

TEXTO

<br>

### Qualidade da declaração de idade no Censo 2000

TEXTO


<br>
<br>

<center>[Início](#inic) </center>

<br>
<br>


## Projeção de População

### Metodologia de projeção e estimação da população

<br>

TEXTO INTRODUTORIO?

<br>

#### Metodologia utilizada para projetar a população do país segundo UF

<br>

TEXTO

<br>

#### Metodologia para estimar populações dos municípios brasileiros

<br>

TEXTO

<br>

### Projeção da população do Acre de 2010 a 2020


<br>

TEXTO

<br>


### Comparações de pirâmides etárias


<br>

TEXTO

<br>



<br>
<br>

<center>[Início](#inic) </center>

<br>
<br>




